臺灣高等法院臺南分院刑事判決　　　　 96年度上訴字第486號
上　訴　人
即　被　告　甲○○
　　　　　　　　　　現於臺灣臺南監獄臺南分監另案執行中
指定辯護人　本院公設辯護人　乙○○
上列上訴人因違反毒品危害防制條例案件，不服臺灣臺南地方法
院95年度訴字第1319號中華民國96年3月30日第一審判決（起訴
案號：臺灣臺南地方法院檢察署95年度偵字第807號），提起上
訴，本院判決如下：
    主  文
上訴駁回。
    事  實
一、甲○○基於意圖營利販賣第一級毒品海洛因之概括犯意，連
    續(一)於民國（下同）九十四年十二月中旬某日在臺南縣永康
    市○○○路二六六巷八號東方公園大廈前走道，先後以每一
    小包新台幣（下同）一千元之代價，販賣第一級毒品海洛因
    予朱國隆二次（即附表一編號１、２）。(二)嗣於同年月二十
    九日十四時三十五分許，亦在上址，警方因另案逮捕通緝犯
    ，在現場佈線監視時，發現朱國隆將五千八百元交付甲○○
    ，甲○○則將第一級毒品海洛因一小包交予朱國隆，警方見
    狀即趨前逮捕，並扣得已由朱國隆持有中之上開第一級毒品
    海洛因一小包（驗後淨重○‧七二公克，業經朱國隆持有毒
    品案中宣告沒收銷燬）、交易所得五千八百元（即附表一編
    號３）。
二、案經台南縣警察局永康分局報請臺灣臺南地方法院檢察署檢
    察官偵查起訴。
    理  由
壹、程序方面：
    本件證人朱國隆在警詢、偵查中之供述，雖係審判外之陳述
    ，但經被告及其辯護人於本院準備程序中明白表示同意有證
    據能力（見本院卷第三二頁），且經審酌證人言詞陳述當時
    並無意思不自由或有其他干擾，應認以其陳述做為證據為適
    當，依刑事訟訴法第一百五十九條之五第一項規定自得為證
    據。又按依刑事訴訟法第一百五十九條之二規定：「被告以
    外之人於檢察事務官、司法警察官或司法警察調查中所為之
    陳述，與審判中不符時，其先前之陳述具較可信之特別情況
    ，且為證明犯罪事實存否所必要者，得為證據。」；依同法
    第一百五十九條之一第二項規定：「被告以外之人於偵查中
    向檢察官所為陳述，除顯有不可信之情況者外，得為證據。
    」。經查：證人朱國隆於警詢及偵查中接受檢察官訊問時所
    為之陳述等，均為被告以外之人於審判外之言詞陳述，依刑
    事訴訟法第一百五十九條第一項之規定，原則上固均不具證
    據能力，惟如合於上開法條規定仍有證據能力。而朱國隆於
    原審審理時，已基於證人地位，經合法具結，並在賦予被告
    及其辯護人對質詰問機會之情形下而為證述，則上開證人前
    開於警詢及偵查中之供述，即因其在本案之公判庭到場作證
    ，接受被告及其辯護人之詰問及彈劾其供述之憑信性。故其
    於警詢及檢察官訊問時之供述，與其在審判中之證述前後不
    一致，法院本得基於經驗法則及論理法則，就卷內之該被告
    以外之人之警偵訊證述、審判中之證述及卷內之其他之直接
    證據、間接證據為分析、比對、推理及取捨，以判斷起訴書
    記載之犯罪（歷史）事實之真偽，於可信性及必要性二種要
    件兼備下，認定其具有證據能力，要無疑義。
貳、實體方面：
一、訊據被告甲○○否認前揭販賣第一級毒品海洛因之犯行，辯
    稱：0000000000號行動電話是伊同居人黃振益持用，不是伊
    持用。朱國隆之前曾因修車沒錢，向伊借五千八千元，於案
    發當日還錢，當天伊並未拿海洛因給朱國隆。經查：
（一）被告曾在附表一編號1、2所示之時間，以每包一千元之代
      價販賣海洛因與朱國隆二次，業經其於九十四年十二月二
      十九日檢察官聲請羈押，原審開庭審理時供承明確，有該
      日筆錄在卷可稽（見原審聲羈卷第五、六頁）。朱國隆於
      同日內勤檢察官偵訊時，具結後供述內容雖與警詢中所稱
      向被告購買六次（即附表一及附表三各三次）不符，惟關
      於附表一編號1、2之犯行，則與被告前開自白相合，此部
      分有朱國隆九十四年十二月二十九日偵訊筆錄影本在卷可
      按（見原審卷第二○八頁），被告此部分犯行，事證已甚
      明確。其事後改稱伊在原審審理羈押聲請時之供述，係因
      毒品禁斷症狀，神智不清所為供述云云，惟被告於偵查中
      並未向檢察官或法官陳明有不舒服情事，事後再以此否認
      自己之前之供述，顯係卸責之詞，而難採信。朱國隆雖在
      原審審理時證稱伊在警詢、偵查時有毒癮發作，不舒服情
      事，惟就其於警詢中所供購買毒品之日期，卻又稱警方沒
      有誘導，日期是他自己講的（見原審卷第一五○、一五一
      頁），伊在偵訊中所供內容均屬實（見原審卷第二三八頁
      ），惟伊人不舒服，並沒有跟檢察官說，事後在法官追問
      時，才改稱偵查中關於向被告購買毒品之供述不實（見原
      審卷第二四一頁）。朱國隆於警詢、偵查中詳細指述向被
      告購買毒品之時間、地點（詳如起訴書附表編號4-9），
      惟事後在審理中對於該段供述之真實性又一再反覆，本院
      審酌朱國隆在偵查中之供述，既經具結，復就購買毒品之
      時間、地點稱警方未誘導，則該購買毒品之供述，顯係出
      於其自由意志。且朱國隆係當場交易毒品為警查獲（詳如
      後述），其在九十四年十二月二十九日下午二點多被查獲
      迄內勤檢察官當夜十時二十八分許偵訊時，如有毒品禁斷
      症狀，檢察官應可發現，並作適當處置。惟該日偵訊筆錄
      ，並無記載，朱國隆復未向檢察官作任何停止偵訊之請求
      ，朱國隆於偵訊筆錄製作時，有無其所稱之毒品禁斷症狀
      出現，實非無疑。況如朱國隆所指，當時已有毒品禁斷症
      狀，朱國隆又如何能在偵查中具體說出向被告購買毒品之
      時間、地點？再參酌朱國隆並非無毒品前科之人，有其前
      案紀錄表在卷可按，依其經歷，關於販賣第一級毒品海洛
      因係屬死刑、無期徒刑之重罪，應有超乎一般人之認識，
      其竟於檢察官偵辦其施用、持有第一級毒品海洛因不算重
      罪之案件偵辦中，具結後詳細供述被告販賣海洛因之時間
      、地點等，是該日朱國隆偵訊筆錄之關於被告於附表一編
      號1、2之犯行，應屬真實可採。故朱國隆關於此部分有關
      毒品禁斷症狀之證述，要屬事後迴護之詞，亦難採信。
（二）被告雖承認於附表一編號3之時間、地點曾收受朱國隆交
      付之五千八百元，惟否認五千八百元係交付毒品後從朱國
      隆處所收取之對價，辯稱係朱國隆之前欠伊六千元，於該
      日拿五千八百元償還。然朱國隆於九十四年十二月二十九
      日查獲當日檢察官訊問時，具結後供承「九十四年十二月
      二十九日下午二時三○分，在臺南縣永康市○○○路二六
      六巷八號東方公園大廈前的走道，我將五千八百元交給甲
      ○○的時候，她同時將毒品海洛因一包交給我，警察就跑
      出來將我們兩人逮捕」（見原審卷第二○八頁影本）。核
      與該日在場查獲之員警楊瑞祥於原審審理時具結後證稱：
      「當時我們據報有一個通緝犯在中華二路，我與隊員劉崇
      璽、孫志宏三人在那邊繞，發現朱國隆打電話又探頭，形
      跡可疑，我看到他打二次電話，懷疑他可能要交易毒品，
      叫隊員停車」、「朱國隆手上拿錢交給被告，兩人手接手
      ，被告手上拿一小包東西交給朱國隆，朱國隆馬上放在褲
      子口袋」、「取出海洛因時我當時在場，是從他（即朱國
      隆）褲子的口袋找到的」、「朱國隆在現場有說五千八百
      元是購買毒品用的」情節相符（見原審卷第一七○至一七
      二頁），被告於查獲當時係因販賣毒品與朱國隆而收取朱
      國隆交付之五千八百元，事證已甚明確。朱國隆在原審審
      理時改稱當日係因之前修理車輛，積欠被告六千五百元，
      當日是拿五千八百元前去還錢（見原審卷第一五三頁），
      與被告在偵查中所稱朱國隆欠伊六千元（見偵卷第二四頁
      ）二者金額不符。且朱國隆關於修車廠之名稱及當時修理
      車輛哪一部位，均以不知道、忘記了回覆（見原審卷第一
      五三頁），僅泛稱修車廠係在永康一帶，朱國隆若曾因修
      車向被告借款，既記得還錢一事，則關於修車之相關細節
      ，當無不記得之理，是朱國隆在原審審理證述關於修車相
      關事宜全以不知道、不記得回覆，及所述因修車曾向被告
      借錢等情，顯屬事後迴護被告之詞，應以其在警、偵詢中
      所證述為可採。是被告空言否認及朱國隆在原審審理時改
      變警、偵詢之證述內容，均難採信。被告販賣海洛因予朱
      國隆三次之犯行，可堪認定。
（三）按販賣海洛因係違法行為，非可公然為之，且有其獨特之
      販售通路及管道，復無公定價格，容易增減分裝之份量，
      而每次買賣之價量，可能隨時依雙方關係深淺、資力、需
      求量及對行情之認知、來源是否充裕、查緝是否嚴緊、購
      買者被查獲時供述購買對象之可能風險之評估等，而異其
      標準，非可一概而論，從而販賣之利得，一般除被告坦承
      犯行或價量俱臻明確外，委難察得實情，惟販賣之人從價
      差或量差中牟利之方式雖異，然其販賣行為在意圖營利則
      同一。本案雖無法查得被告販賣之實際利得，惟由被告販
      賣毒品之數量及次數觀之，被告顯然係藉由販賣海洛因而
      牟利；復按一般民眾普遍認知毒品海洛因為非法交易，政
      府一向查禁森嚴，且予以重罰，衡諸常情，倘非有利可圖
      ，絕無平白甘冒被嚴查重罰高度風險之理。從而，舉凡其
      有償交易，除有足以反證其確係另基於某種非圖利本意之
      關係外，自難因無法查悉其販入價格，即可謂其無營利之
      意思而阻卻販賣犯行之追訴。是被告甘冒風險販賣海洛因
      ，其有利可圖要屬必然，其有營利之意圖，亦可認定。
二、新舊法適用說明：被告行為後，新修正刑法業於九十五年七
    月一日施行，茲說明其相關新舊法適用如下。
（一）刑法第三十三條第五款：
　　  被告行為後，刑法關於罰金刑之規定業經修正公布，舊法
      第三十三條第五款「罰金：一元以上」之規定，修正公布
      為新法第三十三條第五款「罰金：新臺幣一千元以上，以
      百元計算之」，新法施行後，應依新法第二條第一項之規
      定，適用最有利於行為人之法律（最高法院九十五年第八
      次刑事庭會議決議參照）。比較新舊法結果，刑法法定本
      刑中列有罰金刑者，舊法顯然較有利於行為人，被告本件
      犯罪關於法定罰金刑部分，以行為時之舊法第三十三條第
      五款定其罰金部分之法定刑，對被告較為有利（臺灣高等
      法院暨所屬法院九十五年法律座談會第一、二號提案決議
      採此見解）。
（二）刑法第五十六條：
　　  按行為後法律修正，致行為時與裁判時之法律規定不同，
      而有刑法第二條第一項行為後法律變更之情形者，應比較
      新舊法，依「從舊從輕」之法則，適用最有利於行為人之
      法律，又所稱「法律變更」應係指刑罰法律變更，即犯罪
      構成要件或處罰之內容變更，或「罪」「刑」雖未變更，
      但因法條修正結果，使刑罰之實質內容發生變動而輕重之
      別者而言。被告行為後，於九十四年一月七日修正，同年
      二月二日公布，九十五年七月一日修正施行之新刑法，已
      刪除第五十六條連續犯之規定，原屬連續犯之數個犯罪行
      為，依新法應論以數罪，併合處罰之，而依修正前之刑法
      第五十六條規定，則論以裁判上一罪，顯然罪刑之處罰內
      容發生變動，此部份之修正，自屬法律變更，應有新舊法
      之比較適用，經比較新舊法結果，以舊法較有利於行為人
      ，依刑法第二條第一項前段規定，應依修正前刑法第五十
      六條連續犯規定，論以一罪，併加重其刑（最高法院九十
      五年五月二十三日第八次刑事庭會議決議參照）。
（三）刑法第五十九條：
      又修正前刑法第五十九條原規定「犯罪之情狀可憫恕，得
      酌量減輕其刑」，修正後刑法第五十九條則規定「犯罪之
      情狀顯可憫恕，認科以最低度刑仍嫌過重者，得酌量減輕
      其刑」，僅係將實務見解及適用條件明文化，非屬法律之
      變更，尚無比較新舊法之問題（最高法院九十五年五月二
      十三日第八次刑事庭會議決議六（一）參照），應逕依修
      正後刑法第五十九條規定酌予減輕其刑。
（四）刑法第六十四條第二項及六十五條第二項：
      修正前刑法第六十四條第二項規定「死刑減輕者，為無期
      徒刑，或十五年以下十二年以上有期徒刑」，第六十五條
      第二項規定「無期徒刑減輕者，為七年以上有期徒刑」，
      修正後刑法第六十四條第二項規定「死刑減輕者，為無期
      徒刑」，第六十五條第二項規定「無期徒刑減輕者，為二
      十年以下十五年以上有期徒刑」，經比較新舊法結果，以
      舊法較有利被告，依刑法第二條第一項前段之規定，自應
      適用較有利於被告之行為時法律，即修正前刑法第六十四
      條第二項、第六十五條第二項規定減輕之（最高法院九十
      五年五月二十三日第八次刑事庭會議決議六 (五)參照）
      。
三、按海洛因業經列入毒品危害防制條例第二條第二項第一款所
    規定之第一級毒品，禁止販賣，毒品危害防制條例第二條第
    二項第一款、第四條第一項分別定有明文。核被告甲○○於
    附表一所為，係犯毒品危害防制條例第四條第一項之販賣第
    一級毒品罪。被告非法持有海洛因之低度行為，為其進而販
    賣之高度行為所吸收，不另論罪。被告三次販賣第一級毒品
    之行為，其犯罪時間緊接，手法相同，所犯又係相同之罪名
    ，顯係基於概括之犯意反覆為之，應依修正前刑法第五十六
    條之規定論以連續犯（因本罪最輕本刑為死刑、無期徒刑，
    依法不再加重其刑，僅就罰金部分加重之）。又被告販賣第
    一級毒品海洛因僅三次，所得對價不多，僅七千八百元、且
    年僅二十六歲，涉世未深，所為固危害他人，惟尚非大毒梟
    可比，如量處法定最低度刑無期徒刑，實嫌過重，客觀上足
    以引起一般之同情，爰依刑法第五十九條規定酌減其刑，罰
    金部分並先加後減。
四、原審以被告罪證明確，依毒品危害防制條例第四條第一項、
    第十九條第一項前段、刑法第十一條、第二條第一項前段、
    第五十六條（修正前）、第五十九條等規定，並審酌被告年
    紀尚輕，販賣海洛因次數僅三次，販賣對象僅朱國隆一人，
    犯後於檢察官聲請羈押時坦承犯行，嗣後審理時又否認等一
    切情狀，量處被告有期徒刑八年，其於附表一共三次之販毒
    所得共計七千八百元，並依法宣告沒收，如全部或一部不能
    沒收時，以其財產抵償之。另海洛因一包（驗餘淨重○‧七
    二公克），業已交付朱國隆，屬朱國隆所有，並已在朱國隆
    施用毒品案件（詳原審九十五年度訴字第四四三號）中宣告
    沒收銷燬，爰不再為沒收銷燬之諭知。其認事用法，洵無違
    誤，量刑亦適當。被告上訴否認犯罪，指摘原判決不當云云
    ，為無理由，應予駁回。
五、公訴意旨另以：被告基於概括犯意，於附表二所示之時間、
    地點，以附表二所示之價格販賣第一級毒品海洛因與黃榮谷
    三次，及於附表三所示之時間地點，販賣海洛因與朱國隆三
    次等語。按公訴人認被告涉犯附表二部分之罪嫌，無非係以
    黃榮谷於警詢、偵查中之證述，與被告持有0000000000號行
    動電話通聯紀錄相符；附表三部分則認為朱國隆於警、偵查
    中指陳明確等資為依據。惟查：
（一）被告自警詢、偵查、原審及本院審理中均否認0000000000
      號行動電話係伊持用，只在原審辯論期日才稱該支行動電
      話係伊同居人黃振益在使用，被告僅曾在案發前一、二天
      前曾代黃振益接聽過一、二通行動電話。然查0000000000
      號行動電話在本件案發期間之申請人係李昆泰，其申請使
      用時為九十四年十月十四日至九十五年六月二十八日，有
      通聯閱查詢單附於原審卷可稽。而李昆泰到場具結後接受
      詰問，證稱伊於申請後約一個月即因遺失而未使用該電話
      （見原審卷第一六八、一六九頁）。則卷內並無資料可以
      認定0000000000號行動電話在黃榮谷撥打期間確係被告持
      有使用。從而黃榮谷於九十四年十二月二十六日九時七分
      及九時十八分以其0000000000號行動電話與0000000000號
      行動電話之通聯紀錄，尚難資為被告曾販賣海洛因與黃榮
      谷之依據。
（二）起訴書指被告於附表二所示之時間地點販賣海洛因三次與
      黃榮谷，而通聯紀錄僅有前揭九十四年十二月二十六日同
      一日上午九時七分及九時十八分黃榮谷曾撥打0000000000
      號行動電話「二次」之紀錄，與起訴書所指之「三次」及
      時間係在九十四年十一、十二月間，亦不相同，依該通聯
      紀錄亦無法認定附表二所指之販賣海洛因犯行存在。
（三）黃榮谷於警、偵查中固供稱伊於九十四年十二月二十六日
      上午九時，曾撥打0000000000號行動電話購買毒品，當時
      是一名小姐接聽，一名男子拿毒品與伊交易，惟經原審於
      辯論期日當庭勘驗九十四年九月十三日被告警詢錄音帶，
      令黃榮谷當庭聆聽後，指認該日被告之警詢錄音之聲音，
      是否係黃榮谷購買毒品時接聽電話之女子之聲音，經黃榮
      谷當庭具結後指認並非販賣毒品與伊之女子之聲音，有辯
      論期日筆錄在卷可稽（見原審卷第二五四、二五五頁），
      足見黃榮谷購買毒品之對象顯非被告。
（四）公訴意旨於附表三指被告三次販賣毒品之犯行，除朱國隆
      之指述外，並無被告自白或諸如通聯紀錄、扣案毒品等具
      體證據可供參佐。而朱國隆復於原審審理時翻異原來不利
      於被告之供述，附表三之犯行，除朱國隆反覆之證述外，
      即無證據可供認定，此部分犯行，尚難遽認。
（五）綜上所述，本件並無證據可以認定以0000000000號行動電
      話販賣毒品與黃榮谷之人係被告（即附表二之三次犯行）
      ，亦無足夠證據可以認定被告有於附表三所示之時間、地
      點三度販賣海洛因與朱國隆之犯行，此二部原應為無罪之
      諭知，惟因公訴意旨認此部分與起訴部分為連續犯裁判上
      一罪關係，爰不另為無罪之諭知。
據上論斷，應依刑事訴訟法第三百六十八條，判決如主文。
本案經檢察官劉欽銘到庭執行職務。
中　　華　　民　　國　　96　　年　　6 　　月　　21　　日
　　　　　　      刑事第一庭    審判長法　官　黃崑宗
                                      法  官  蔡長林
                                      法  官  夏金郎
以上正本證明與原本無異。
如不服本判決，應於收受本判決後十日內向本院提出上訴書狀。
其未敘述上訴理由者並得於提起上訴後十日內向本院補提理由書
狀（均須按他造當事人之人數附繕本）「切勿逕送上級法院」。
　　　　　　　　　　　　　　　　　　　書記官  劉岳文
中　　華　　民　　國　　96　　年　　6 　　月　　25　　日
附錄所犯法條：
毒品危害防制條例第4條第1項
製造、運輸、販賣第1級毒品者，處死刑或無期徒刑；處無期徒
刑者，得併科新臺幣1千萬元以下罰金。
附表一：
 ┌──┬─────┬───────┬───────┐
 │編號│交易時間  │交易金額數量  │ 交易對象     │
 │    │交易地點  │              │              │
 ├──┼─────┼───────┼───────┤
 │ 1  │94年12月中│ 1000元1小包  │ 朱國隆       │
 │    │旬某日    │ （重量不詳） │              │
 │    │          │              │              │
 │    │永康市中華│              │              │
 │    │2路266巷8 │              │              │
 │    │號東方公園│              │              │
 │    │大廈前走道│              │              │
 ├──┼─────┼───────┼───────┤
 │ 2  │94年12月中│ 1000元1小包  │ 朱國隆       │
 │    │旬某日    │ （重量不詳） │              │
 │    │          │              │              │
 │    │永康市中華│              │              │
 │    │2路266巷8 │              │              │
 │    │號東方公園│              │              │
 │    │大廈前走道│              │              │
 ├──┼─────┼───────┼───────┤
 │ 3  │94年12月29│5800元1包（驗 │ 朱國隆       │
 │    │日14時35分│後餘重0.72公克│              │
 │    │許（查獲當│）            │              │
 │    │日）      │              │              │
 │    │          │              │              │
 │    │永康市中華│              │              │
 │    │2路266巷8 │              │              │
 │    │號東方公園│              │              │
 │    │大廈前走道│              │              │
 └──┴─────┴───────┴───────┘
  附表二
 ┌──┬─────┬───────┬───────┐
 │編號│交易時間  │交易金額數量  │ 交易對象     │
 │    │交易地點  │              │              │
 ├──┼─────┼───────┼───────┤
 │ 1  │94年11月、│1000元1小包   │ 黃榮谷       │
 │    │12月間    │（重量不詳）  │              │
 │    │          │              │              │
 │    │永康市中華│              │              │
 │    │2路266巷8 │              │              │
 │    │號東方公園│              │              │
 │    │大廈附近  │              │              │
 ├──┼─────┼───────┼───────┤
 │ 2  │94年11月、│1000元1小包   │ 黃榮谷       │
 │    │12月間    │（重量不詳）  │              │
 │    │          │              │              │
 │    │永康市中華│              │              │
 │    │2路266巷8 │              │              │
 │    │號東方公園│              │              │
 │    │大廈附近  │              │              │
 ├──┼─────┼───────┼───────┤
 │ 3  │94年11月、│1000元1小包   │ 黃榮谷       │
 │    │12月間    │（重量不詳）  │              │
 │    │          │              │              │
 │    │永康市中華│              │              │
 │    │2路266巷8 │              │              │
 │    │號東方公園│              │              │
 │    │大廈附近  │              │              │
 └──┴─────┴───────┴───────┘
  附表三
 ┌──┬─────┬───────┬───────┐
 │編號│交易時間  │交易金額數量  │ 交易對象     │
 │    │交易地點  │              │              │
 ├──┼─────┼───────┼───────┤
 │ 1  │94年12月初│ 1000元1小包  │ 朱國隆       │
 │    │某日      │ （重量不詳） │              │
 │    │          │              │              │
 │    │永康市中華│              │              │
 │    │2路266巷8 │              │              │
 │    │號東方公園│              │              │
 │    │大廈前走道│              │              │
 ├──┼─────┼───────┼───────┤
 │ 2  │94年12月23│ 1000元1小包  │ 朱國隆       │
 │    │日        │ （重量不詳） │              │
 │    │          │              │              │
 │    │永康市中  │              │              │
 │    │華2路266巷│              │              │
 │    │8號東方公 │              │              │
 │    │園大廈前走│              │              │
 │    │道        │              │              │
 ├──┼─────┼───────┼───────┤
 │ 3  │94年12月26│ 2000元1小包  │ 朱國隆       │
 │    │日        │ （重量不詳） │              │
 │    │          │              │              │
 │    │永康市中  │              │              │
 │    │華2路266巷│              │              │
 │    │8號東方公 │              │              │
 │    │園大廈前走│              │              │
 │    │道        │              │              │
 └──┴─────┴───────┴───────┘
